臺灣雲林地方法院刑事判決
111年度交訴字第90號
公  訴  人  臺灣雲林地方檢察署檢察官
被      告  許威揚



指定辯護人  本院公設辯護人郭雅琳  
輔  佐  人  
即被告之弟  許正位
上列被告因過失致死案件，經檢察官提起公訴（111年度偵字第5
487號），被告於準備程序中就被訴事實為有罪之陳述，經本院
合議庭裁定由受命法官獨任進行簡式審判程序，判決如下：
    主  文
許威揚犯過失致人於死罪，處有期徒刑柒月。緩刑伍年，並應依
附表所示內容履行。
    事  實
一、許威揚於民國110年12月27日9時52分許，駕駛車牌號碼0000
    -00號自用小貨車，沿雲林縣○○鄉○○路00○0號旁住家出入用
    無名道路，由東往西方向倒車進入雲林縣東勢鄉永安路，本
    應注意倒車時應謹慎緩慢後倒，並應注意其他車輛及行人，
    而依當時天候陰、日間自然光線、柏油路面乾燥無缺陷、無
    障礙物、視距良好等情，並無不能注意之情事，竟疏未注意
    及此即貿然倒車，適有吳鳳珠騎乘車牌號碼000-0000號普通
    重型機車，沿雲林縣東勢鄉永安路由南往北方向行駛至上址
    ，見狀閃避不及而摔車倒地，致吳鳳珠受有肝臟撕裂傷腹內
    出血、低血容積休克、左側外傷性氣血胸、左側鎖骨骨折及
    左側多發性肋骨骨折等傷害，經送往中國醫藥大學北港附設
    醫院救治，仍於110年12月28日4時30分許不治死亡。事發後
    許威揚在有偵查犯罪權限之人知悉其為犯罪人之前，主動將
    吳鳳珠送醫救治，且通知吳鳳珠配偶吳阿土並留下聯繫資料
    ，自首為肇事人表示願接受調查，始查悉上情。
二、案經吳阿土告訴及臺灣雲林地方檢察署檢察官相驗後簽分偵
    查起訴。
    理  由
壹、程序部分
　　被告許威揚所犯之罪，係死刑、無期徒刑、最輕本刑為3年
    以上有期徒刑以外之罪，亦非高等法院管轄第一審案件，被
    告於準備程序中就前揭被訴事實為有罪之陳述，經依法告知
    簡式審判程序之旨，並聽取當事人之意見後，本院合議庭認
    無不得或不宜依簡式審判程序進行之情形，爰依刑事訴訟法
    第273條之1第1項規定，裁定本案由受命法官獨任進行簡式
    審判程序，是本案之證據調查，依同法第273條之2規定，不
    受同法第159條第1項、第161條之2、第161條之3、第163條
    之1及第164條至第170條規定之限制。
貳、認定犯罪事實所憑之證據及理由
一、上揭犯罪事實，業據被告於警詢、偵查中、本院準備程序及
    審理時均坦承不諱（相卷第19至25頁、第107至111頁、第15
    5至157頁，本院卷第91至94頁、第102至105頁），且有證人
    即告訴人吳阿土於警詢及偵查時之證述在卷可稽（相卷第31
    至35頁、第101至105頁、第155至157頁），並有中國醫藥大
    學北港附設醫院診斷證明書1份（相卷第49頁）、現場照片2
    4張及周遭道路監視器影像翻拍照片2張（相卷第53至77頁）
    、雲林縣警察局臺西分局道路交通事故現場圖、道路交通事
    故調查報告表㈠、㈡（相卷第79至85頁）、雲林縣警察局臺西
    分局安南派出所道路交通事故當事人酒精測定紀錄表（相卷
    第87頁）、雲林縣警察局臺西分局安南派出所道路交通事故
    肇事人自首情形紀錄表及被告書立之聯繫資訊（相卷第51頁
    、第91頁）、臺灣雲林地方檢察署檢察官相驗被害人之檢驗
    報告書、相驗筆錄、相驗屍體證明書（相卷第99頁、第115
    至147頁）各1份、雲林縣警察局刑案現場勘察報告暨勘察照
    片47張（相卷第165至193頁）、車輛詳細資料報表2紙（相
    卷第43至45頁）、雲林縣警察局臺西分局司法相驗照片11張
    （相卷第192至205頁）、交通部公路總局嘉義區監理所111
    年6月14日嘉監鑑字第1110061893號函暨所附嘉雲區車輛行
    車事故鑑定會鑑定意見書（相卷第215至218頁）、交通部公
    路總局111年8月25日路覆字第1110090869號函暨所附之車輛
    行車事故鑑定覆議會覆議意見書（本院卷第23至27頁）各1
    份等證據資料附卷可佐，足認被告前開任意性自白核與事實
    相符，堪以採信。
二、按汽車倒車時，應顯示倒車燈光或手勢後，謹慎緩慢後倒，
    並應注意其他車輛及行人，道路交通安全規則第110條第2款
    定有明文。查被告為智識正常且領有合格駕駛執照之成年人
    ，對於前揭基本之道路交通法令規範自難諉為不知，是其駕
    駛前開自用小貨車倒車時，理應注意並確實遵守前述道路交
    通安全規則之規範，而以案發當時天候陰、日間自然光線、
    柏油路面乾燥、無缺陷、無障礙物且視距良好等情，有前揭
    道路交通事故調查報告表㈠之記載及道路交通事故現場照片
    存卷可按（相卷第53至77頁、第83頁），客觀環境並無不能
    注意之情事，竟疏未注意及此，於駕駛前開自用小貨車沿住
    家出入用道路倒車進入車道時，未謹慎緩慢後倒，並注意後
    方來車，即貿然倒車，適被害人吳鳳珠騎乘機車行至上址，
    見狀閃避不及而摔車倒地，肇致本案交通事故，被告就本案
    事故之發生顯有過失甚明。再者，本案道路交通事故前經囑
    託交通部公路總局嘉義區監理所嘉雲區車輛行車事故鑑定會
    鑑定，鑑定結果略以：「被告駕駛自用小貨車，由住家倒車
    進入車道，未注意後方往來車輛，為肇事原因」等語，有交
    通部公路總局嘉義區監理所111年6月14日函暨所附嘉雲區車
    輛行車事故鑑定會鑑定意見書附卷可稽（相卷第215至217頁
    反面），嗣經本院就該鑑定結果囑託交通部公路總局車輛行
    車事故鑑定覆議會覆議後，覆議結果仍認為：「被告駕駛自
    用小貨車，由路外倒車進入車道時，未謹慎緩慢後倒，並注
    意車道上行進中之車輛，為肇事原因」等語，亦有交通部公
    路總局111年8月25日函暨所附車輛行車事故鑑定覆議會覆議
    意見書在卷可按（本院卷第23至第27頁）。上開鑑定及覆議
    意見亦同本院前揭對於被告本案肇事責任之認定，審酌該鑑
    定及覆議意見既係鑑定單位本於道路交通法令及實務之專業
    知識、經驗所得之結論，當可憑信，益見被告本案違規駕駛
    前揭自用小貨車之舉，對於本案道路交通事故之發生，確應
    擔負過失之責。又被告上開過失行為導致被害人受有首揭傷
    害進而死亡，堪認被告之過失與被害人死亡之結果間具有相
    當因果關係無訛，從而，被告應負過失致人於死責任，甚為
    明確。
三、綜上所述，本案事證明確，被告前開犯行洵堪認定，應予依
    法論科。
參、論罪科刑
一、核被告所為，係犯刑法第276條之過失致人於死罪。
二、被告於肇事後，在有偵查犯罪權限之人知悉其為犯罪人之前
    ，即主動駕車將被害人送醫救治，並於急診室等候被害人家
    屬到達且留下聯繫資料，自首為肇事人表示願接受調查等節
    ，業據證人即告訴人於警詢中證述明確（相卷第31至35頁、
    第101至105頁），並有雲林縣警察局臺西分局安南派出所道
    路交通事故肇事人自首情形紀錄表及被告書立之聯繫資訊各
    1份存卷可按（相卷第51頁、第91頁），是被告係對於未發
    覺之犯罪自首而接受裁判，爰依刑法第62條前段之規定減輕
    其刑。
三、爰審酌被告考領有合格之駕駛執照，亦應具備相當之駕駛經
    驗，倒車時卻疏未遵循前述交通法規並注意車道上往來車輛
    ，因而肇生本件事故，致使被害人喪失寶貴生命，對頓失至
    親之被害人家屬而言誠屬無可彌補之傷痛，足見被告過失情
    節及所生危害非輕，所為殊值非難；惟念及被告犯後終能坦
    承犯行之態度尚可，其於肇事後主動將被害人送醫救治，並
    留下聯繫資訊等情；復考量被告前無經法院判決處刑之前科
    紀錄，有臺灣高等法院被告前案紀錄表1份附卷可參，素行
    非劣；兼衡其自陳國小畢業之智識程度，務農，收入不穩定
    ，為中低收入戶，每月端賴中低收入老人津貼維生，又須照
    顧行動不便之弟弟等家庭生活經濟狀況（本院卷第105至106
    頁、第117至119頁）；其因自身經濟條件不佳而未能與告訴
    人達成和解，被害人家屬所受損害因此尚未獲得填補，然被
    告表示願於111年12月24日前先行給付告訴人新臺幣（下同
    ）100,000元，並於112年1月起，以分期付款方式，於每月2
    4日前按月給付告訴人3,000元，請求以此作為緩刑條件，給
    予緩刑機會等語（本院卷第106頁）；告訴人則表示同意以
    上開賠償條件作為緩刑條件，希望緩刑期間為5年，但被告
    上開賠償條件不影響其餘民事求償權等語（本院卷第91至92
    頁、第107頁、第131至132頁），暨被告本案違反注意義務
    之程度、肇事情節，並參酌檢察官、告訴人、被告及辯護人
    就本案表示之意見等一切情狀，量處如主文所示之刑。
四、緩刑之說明
　　被告前未曾因故意犯罪受有期徒刑以上刑之宣告，有前揭臺
    灣高等法院被告前案紀錄表附卷可稽，其因一時駕車疏失而
    不慎造成本件憾事，迭於偵查中、本院準備程序及審理時坦
    承犯行，且表示願意盡力賠償被害人家屬所受損害，告訴人
    亦同意予被告附條件之緩刑宣告等情（本院卷第91至92頁、
    第107頁、第131至132頁），堪認被告對自身過失已深切反
    省，經此偵審程序及受科刑之教訓後，當知所警惕，信無再
    犯之虞，再參酌刑罰制裁之積極目的，在預防行為人再犯，
    對於初犯且惡性未深者，若因觸法即置諸刑獄，實非刑罰之
    目的，又為避免對於偶然犯罪且已知錯欲改善之人，逕予執
    行短期自由刑，恐對其身心產生不良之影響，及社會負面烙
    印導致其難以回歸社會生活正軌，本院認對被告所宣告之刑
    ，以暫不執行為適當，爰依刑法第74條第1項第1款之規定，
    併予宣告緩刑5年，以啟自新。又為敦促被告依約履行賠償
    告訴人，爰併依刑法第74條第2項第3款規定，將附表所示內
    容列為緩刑之條件，倘被告未能依約履行主文所示緩刑之負
    擔，且情節重大，足認原宣告之緩刑難收其預期效果，而有
    執行刑罰之必要者，依刑事訴訟法第476條及刑法第75條之1
    第1項第4款之規定，檢察官得向法院聲請撤銷上開緩刑之宣
    告，附此敘明。
據上論斷，應依刑事訴訟法第273條之1第1項、第299條第1項前
段（依刑事裁判書類簡化原則，僅引用程序法條），判決如主文
。
本案經檢察官林柏宇提起公訴，檢察官劉建良到庭執行職務。
中　　華　　民　　國　　111 　年　　12　　月　　21　　日
                  刑事第六庭    法  官   鄭媛禎 
以上正本證明與原本無異。
如不服本判決應於收受判決後 20 日內向本院提出上訴書狀，並
應敘述具體理由；其未敘述上訴理由者，應於上訴期間屆滿後20
 日內向本院補提理由書（均須按他造當事人之人數附繕本）。
「切勿逕送上級法院」。
告訴人或被害人不服本判決，應具備理由請求檢察官上訴，及上
訴期間之計算係以檢察官收受判決正本之日期為準。「切勿逕送
上級法院」。　　　　　　　　　
                                 書記官   王姵珺   
中　　華　　民　　國　　111 　年　　12　　月　　23　　日
附錄本案論罪科刑法條全文：
中華民國刑法第276條
因過失致人於死者，處5年以下有期徒刑、拘役或50萬元以下罰
金。

附表：
被告應給付告訴人新臺幣（下同）280,000元，給付方式為： 被告於民國111年12月24日前給付告訴人100,000元，並自112年1月起，至116年12月24日止，每月1期，分60期給付，按月於每月24日前，給付告訴人3,000元。以上款項由被告逕行匯入告訴人指定之東勢鄉農會帳號00000000000000號帳戶。